臺灣彰化地方法院刑事判決　　　　九十四年度訴字第五四二號
公　訴　人　臺灣彰化地方法院檢察署檢察官
被　　　告　乙○○
上列被告因偽造文書等案件，經檢察官提起公訴（九十四年度偵
字第五七九號），由本院合議庭裁定依簡式審判程序審理判決如
下：
    主  文
乙○○連續行使偽造私文書，足以生損害於他人，處有期徒刑肆
月，如易科罰金，以佰元折算壹日。如附表貳所示之物均沒收
之。
    事  實
一、乙○○於民國九十三年十二月二十六日下午九時許，在址設
    彰化縣溪湖鎮○○路○段三四號興農超市溪湖店前，於其男
    友周銘潭（已於九十四年一月十九日死亡，其所涉竊盜等罪
    嫌，另由檢察官為不起訴之處分確定）交付甲○○（為周銘
    潭之姐姐）所有之萬泰商業銀行信用卡（卡號：00000
    00000000000號，該信用卡係周銘潭於同日下午
    五時許，在其位於彰化縣溪湖鎮○○里○○路十五號住處內
    竊取）一張，要求其使用上開信用卡前往興農超市刷卡購物
    之際，已懷疑周銘潭所交付之甲○○信用卡係其所竊取之贓
    物，竟仍不違其本意，而基於收受贓物之概括犯意，並與周
    銘潭共同基於行使偽造私文書及為自己不法所有意圖之詐欺
    取財概括犯意聯絡，先後於如附表壹編號一至九所示之時間
    、地點，於刷卡消費之前，連續收受上開周銘潭交付之周芸
    彫所有之萬泰商業銀行信用卡（分別於如附表壹編號一至八
    所示之時間前收受）及甲○○所有之安信銀行信用卡【於如
    附表壹編號九所示之時間前收受，上開信用卡卡號：000
    0000000000000（起訴書誤載為000000
    000000000號），該信用卡係周銘潭於竊取前揭甲
    ○○所有之萬泰商業銀行信用卡之同一時間、地點所竊取】
    各一張（每次偽刷信用卡完畢，均由乙○○將前開甲○○之
    信用卡交付與周銘潭收放），並連續施用詐術，佯為表示欲
    購買如附表壹編號一至九所示之物品，由乙○○持用上開甲
    ○○所有之萬泰商業銀行信用卡（指附表壹編號一至八所示
    ）及安信銀行信用卡（指附表壹編號九所示），在如附表壹
    編號一至九所示消費金額之簽帳單上偽簽「甲○○」之署名
    各一枚【如附表壹編號一至八所示消費之簽帳單均為一式二
    聯，惟除如附表壹編號六所示之消費簽帳單持卡人留存聯有
    複寫之「甲○○」署名一枚外，其餘之消費簽帳單持卡人留
    存聯則均無複寫之偽簽署名；至如附表壹編號九所示之消費
    簽帳單則為一式三聯，其第二、三聯均各有複寫之「甲○○
    」署名一枚】，偽造完成上開信用卡簽帳單後，交付與如附
    表壹編號一至九所示之超市、皮飾行、眼鏡行及銀樓人員（
    均已年滿十八歲）而主張係「甲○○」簽認該帳款之意思而
    加以行使，使前揭人員誤認係真正持卡人刷卡消費，因陷於
    錯誤乃交付如附表壹編號一至九所示消費金額價值之食品、
    服飾、眼鏡及金飾等，並使發卡銀行於上開商店請款時，在
    不知情下，代為墊付所消費之款項與前揭商店，足以生損害
    於萬泰商業銀行、安信銀行、聯合信用卡處理中心確認持卡
    人身分之正確性、甲○○及如附表壹編號一至九所示商店之
    利益。嗣因甲○○查覺有異，於九十四年一月十三日向警方
    報案，乃為警循線查悉上情，並於九十四年一月十三日下午
    十時四十分許，經乙○○帶同警方前往彰化縣溪湖鎮○○里
    ○○街二五二號起獲如附表壹編號五、六所示偽刷甲○○信
    用卡詐得之牛仔連身長裙、套裝長裙各一套及眼鏡一副扣案
    。
二、案經彰化縣警察局溪湖分局報請臺灣彰化地方法院檢察署檢
    察官偵查起訴，由本院合議庭裁定依簡式審判程序審理。
    理  由
一、訊據被告乙○○對於右揭事實坦承不諱，且有證人甲○○、
    興農超市人員賴怡妏、億昌皮飾店人員施金瓊等人分別於警
    詢或偵查中之證述、共犯周銘潭於警、偵訊之供述在卷可稽
    。又被告未經被害人甲○○之同意，使用甲○○所有之上開
    萬泰商業銀行及安信銀行信用卡各一張消費，並在簽帳單上
    偽簽「甲○○」之署名而詐取財物，自足以生損害於萬泰商
    業銀行、安信銀行、聯合信用卡處理中心確認持卡人身分之
    正確性、甲○○及如附表壹編號一至九所示商店之利益甚明
    。此外，復有萬泰商業銀行信用卡消費明細、安信銀行九十
    四年二月十五日（94）安信總字第五五號函文、九十四年八
    月十五日（94）安信總字第五九六號函文、中國信託商業銀
    行陳報狀及如附表壹編號一至九所示之消費簽帳單影本各一
    紙在卷可憑，並有其偽刷甲○○信用卡而詐得之牛仔連身長
    裙、套裝長裙各一套及眼鏡一副扣案可佐，本件事證明確，
    被告犯行洵堪認定。
二、按信用卡之交易過程，係持卡人向特約商店提示信用卡，由
    持卡人在簽帳單上簽名，確認交易之標的及金額，再由特約
    商店核對該信用卡之有效性及持卡人之同一性無訛後，特約
    商店即據以通知聯合信用卡處理中心轉知發卡機構撥款，故
    簽帳單具有持卡人與特約商店之交易契約書之性質，並具有
    持卡人經由聯合信用卡處理中心請求發卡機構撥款之請求書
    或指示文件之性質，性質上係屬刑法第二百十條之私文書（
    最高法院九十一年度台上字第五二○九號判決意旨參照）。
    故核被告所為，係犯刑法第三百四十九條第一項之收受贓物
    罪、第二百十六條、第二百十條之行使偽造私文書罪及第三
    百三十九條第一項之詐欺取財罪。其偽造署押之行為，為偽
    造私文書之部分行為；偽造私文書之低度行為，為行使偽造
    私文書之高度行為所吸收，均不另論罪。公訴人起訴書誤認
    被告係於如附表壹編號一所示之時間之前，同時一次收受周
    銘潭交付之甲○○所有之萬泰商業銀行信用卡及安信銀行信
    用卡各一張，尚有未洽；且公訴人起訴書雖未敘及被告第一
    次收受周銘潭交付之甲○○信用卡以外之其餘連續收受贓物
    之犯行，然此部分與公訴人起訴書所載被告收受贓物一次之
    犯行部分，具有連續犯之裁判上一罪關係，均為起訴效力所
    及，本院自應併予審判，附此敘明。又被告先後多次之收受
    贓物、行使偽造私文書及詐欺取財犯行，均各時間緊接，犯
    罪構成要件相同，顯各係基於概括之犯意反覆為之，均為連
    續犯，應依連續犯之規定，各論以一罪，並均加重其刑。被
    告所犯上開連續收受贓物、連續行使偽造私文書及連續詐欺
    取財三罪間，有方法結果之牽連關係，為牽連犯，應依刑法
    第五十五條之規定，從一較重之連續行使偽造私文書罪處斷
    。爰審酌被告之素行、犯罪之動機、目的係為圖得一己之私
    利、收受屬贓物之信用卡以冒名盜刷而詐欺取財之手段、次
    數、詐取財物之價值、所生危害及其犯罪後坦承犯行，態度
    尚屬良好等一切情狀，量處如主文所示之刑，並諭知易科罰
    金之折算標準，以示懲儆。
三、如附表貳編號一所示信用卡簽帳單消費者收執聯以外之其餘
    他聯（均未扣案）上偽造之「甲○○」署押，均應依刑法第
    二百十九條規定宣告沒收之（最高法院四十三年台上字第七
    四七號判例意旨參照）。又如附表貳編號二所示信用卡簽帳
    單消費者收執聯（未扣案，惟無證據已滅失），則均係被告
    偽造完成而屬其所有並持以行使之物，均為被告所有、供犯
    罪所用之物，爰均依刑法第三十八條第一項第二款規定宣告
    沒收之，至其中如附表壹編號六、九所示簽帳單消費者收執
    聯上之偽造署押，因已為上開簽帳單本體之一部，故不再另
    行為沒收之諭知（最高法院六十三年台上字第二七七○號判
    例意旨參照）。
據上論斷，應依刑事訴訟法第二百七十三條之一第一項、第二百
九十九條第一項前段，刑法第五十六條、第二百十六條、第二百
十條、第三百三十九條第一項、第三百四十九條第一項、第五十
五條、第二百十九條、第三十八條第一項第二款，罰金罰鍰提高
標準條例第一條前段、第二條，判決如主文。
本案經檢察官高如應到庭執行職務
中　　華　　民　　國　九十四　年　　十　月　　六　　　日
                  刑事第三庭    法  官  李雅俐
以上正本證明與原本無異。
如不服本判決，應於判決送達後十日內，向本院提出上訴狀（須
附繕本）。
中　　華　　民　　國　九十四　年　　十　月　　六　　　日
                                書記官  陳秀娟
附錄論罪科刑法條：
刑法第二百十條：
偽造、變造私文書，足以生損害於公眾或他人者，處五年以下有
期徒刑。
刑法第二百十六條：
行使第二百十條條至第二百十五條之文書者，依偽造、變造文書
或登載不實事項或使登載不實事項之規定處斷。
刑法第三百三十九條第一項：
意圖為自己或第三人不法之所有，以詐術使人將本人或第三人之
物交付者，處五年以下有期徒刑、拘役或科或併科一千元以下罰
金。
中華民國刑法第三百四十九條第一項：
收受贓物者，處三年以下有期徒刑、拘役或五百元以下罰金。
附表壹：
┌──┬──────┬───────────┬──────┬──────┐
│編號│  時    間  │地        　　　　　點│ 消費金額   │詐得物品    │
│    │  （民國）  │                      │（新台幣）  │            │
├──┼──────┼───────────┼──────┼──────┤
│一  │九十三年十二│彰化縣溪湖鎮○○路○段│一百四十五元│食品等。    │
│    │月二十六日下│三四號「興農超市」。  │。          │            │
│    │午九時十二分│                      │            │            │
│    │許。        │                      │            │            │
├──┼──────┼───────────┼──────┼──────┤
│二  │九十三年十二│彰化縣溪湖鎮○○路○段│十元。      │食品。      │
│    │月二十六日下│三五號「興農超市」。  │            │            │
│    │午九時二十四│                      │            │            │
│    │分許。      │                      │            │            │
├──┼──────┼───────────┼──────┼──────┤
│三  │九十三年十二│彰化縣溪湖鎮○○路○段│四千百一百四│食品等。    │
│    │月二十六日下│三六號「興農超市」。  │十八元。    │            │
│    │午九時二十六│                      │            │            │
│    │分許。      │                      │            │            │
├──┼──────┼───────────┼──────┼──────┤
│四  │九十三年十二│彰化縣溪湖鎮○○路○段│七百八十九元│食品等。    │
│    │月二十六日下│三七號「興農超市」。  │。          │            │
│    │午九時二十九│                      │            │            │
│    │分許。      │                      │            │            │
├──┼──────┼───────────┼──────┼──────┤
│五  │九十三年十二│彰化縣溪湖鎮○○路○段│二萬元。    │女用牛仔連身│
│    │月二十七日凌│二九五號「億昌皮飾行」│            │長裙、套裝長│
│    │晨零時三十五│。                    │            │裙各一套及男│
│    │分許。      │                      │            │性服飾。    │
├──┼──────┼───────────┼──────┼──────┤
│六  │九十三年十二│臺中市○○路一二０五號│七千元。    │眼鏡一副。  │
│    │月二十七日凌│「上光眼鏡行」。      │            │            │
│    │晨二時四十一│                      │            │            │
│    │分許。      │                      │            │            │
├──┼──────┼───────────┼──────┼──────┤
│七  │九十三年十二│彰化縣溪湖鎮○○路○段│一百四十五元│食品等。    │
│    │月二十七日上│三七號「興農超市」。  │。          │            │
│    │午九時零三分│                      │            │            │
│    │許。        │                      │            │            │
├──┼──────┼───────────┼──────┼──────┤
│八  │九十三年十二│彰化縣溪湖鎮○○路○段│四百三十四元│食品等。    │
│    │月二十七日上│三七號「興農超市」。  │。          │            │
│    │午九時零八分│                      │            │            │
│    │許。        │                      │            │            │
├──┼──────┼───────────┼──────┼──────┤
│九  │九十四年一月│彰化縣溪湖鎮○○路○段│一萬二千四百│金項鍊（重約│
│    │二日下午三時│二一四號「金葉銀樓」。│七十二元。  │六錢）。    │
│    │十九分許。  │                      │            │            │
└──┴──────┴───────────┴──────┴──────┘
附表貳：
一、如附表壹編號一至九所示消費之信用卡簽帳單消費者收執聯
    以外之其餘他聯（均未扣案）上偽造之「甲○○」署押（每
    聯各一枚）。
二、如附表壹編號一至九所示消費之信用卡簽帳單消費者收執聯
    。
